【裁判字號】    98,婚,512
【裁判日期】    981223
【裁判案由】    離婚等
【裁判全文】
臺灣臺南地方法院民事判決              98年度婚字第512號
原      告  甲○○
被      告  乙○○
上列當事人間請求離婚等事件，經本院於民國98年12月10日言詞
辯論終結，判決如下：
    主      文
原告之訴及假執行之聲請均駁回。
訴訟費用由原告負擔。
    事實及理由
一、原告起訴主張：兩造於民國84年6月10日結婚，並育有長子
    黃建華（84年11月7日生）、次子黃晏瑞（91年6月12日生）
    ，惟被告自96年3月起離家迄今2年半，拋家棄子，未履行夫
    妻同居及扶養義務，更惡劣的是被告離家在外期間皆與一特
    定女子同居生活，被告離家迄今無正當理由，且一直未支付
    家庭生活費用，致原告不能維持生活歷歷在目，屬惡意遺棄
    原告在繼續狀態中，爰依民法第1052條第1項第5款規定訴請
    離婚，並請求被告給付精神慰撫金新臺幣（下同）100萬元
    ，併聲請由原告監護兩造所生子女，及酌定被告應給付子女
    之扶養費等語。
二、被告則以：其離家係因經濟上之問題及承攬工程，否認在外
    與女子同居；被告雖同意離婚，惟目前負債中，無法負擔原
    告要求之金額，且被告願意監護2名子女；又被告於96年3月
    離家，期間有回去拿取工程機具，兩造沒有辦法生活在一起
    ，因兩造經常吵架，一、兩年前，被告晚上開小貨車要外出
    ，，不曉得原告在車子後面，被告倒車時輾到原告手臂，當
    時被告很生氣，兩造有吵架，之後被告認為兩造婚姻已經沒
    有意思，如果當天被告輾到原告頭部，被告就要被關，被告
    不希望這種情形發生，被告就沒有回家。這兩年被告有支付
    子女之部分註冊費一、兩次，被告父親亦有給原告一個月五
    、六千元，如果被告有錢就交給被告父親等語資為抗辯。
三、得心證之理由：
  （一）經查，原告主張兩造於84年6月10日結婚，並育有長子
        黃建華（84年11月7日生）、次子黃晏瑞（91年6月12日
        生）之事實，為被告所不爭執，並有原告所提戶籍謄本
        在卷可稽，堪信為真實。
  （二）按夫妻互負同居之義務，為民法第1001條所明定，夫妻
        之一方無正當理由而與他方別居，固屬違背同居義務，
        惟同法第1052條第5款所謂以惡意遺棄他方，不僅須有
        違背同居義務之客觀事實，並須有拒絕同居之主觀情事
        始為相當，妻與夫失和歸寧居住，久未返家，如僅因夫
        迄未過問而出此，別無拒絕同居之主觀情事，尚難謂為
        惡意遺棄，最高法院40年台上字第91號著有判例。又夫
        妻之一方有支付家庭生活費用之義務時，如無正當事由
        不為支付，以致他方不能維持生活，自屬民法第1052條
        第5款所謂以惡意遺棄他方，最高法院22年上字第9220
        號判例亦可資參照。
     1、查，原告主張被告於96年3月間離家，未與原告同住等
        情，固為被告所不爭執，並經證人即原告母親曾李玉鳳
        到庭證稱：「被告這兩年半都沒有回家去住，但有回家
        拿取工程工具，被告都不顧家庭，原告每月賺取約萬元
        ，被告離家後原告要求被告拿錢回家幫助家計，被告不
        願意，被告常常說要離婚，兩造偶爾吵架，兩人說話不
        合，被告就不回來，原告打電話給被告，被告都不接電
        話…（問：被告離家之後兩造情形如何？）原告有說她
        在被告回家拿東西時有看到被告，但沒有說情形怎樣，
        九十八年三月被告打電話跟原告說要離婚，原告說要被
        告還我錢才要離婚，被告後來有打電話問我說他之前向
        我拿多少錢，兩、三天後被告打電話來說要離婚，我和
        我兒子一起到被告父親家（即原告住處），當天我們沒
        有看到被告，被告父親勸兩造和好，我也說讓兩造一個
        機會，七、八個月過後被告依然沒有回來」等語屬實（
        參本院98年11月4日言詞辯論筆錄），惟被告辯稱其離
        家係因兩造經常吵架，且某日晚上，原告在被告車子後
        方，被告不知情，而於倒車時輾到原告手臂，兩造發生
        爭執，被告因認兩造婚姻已無意思而離家等語，則經原
        告自承96年3月間，私人宮廟有一位女性打電話要被告
        出去，那天風雨很大，兩造為此發生爭執，原告又被倉
        庫物品絆倒，而為被告倒車時壓到，被告雖非故意，惟
        原告亦非故意倒在地上，被告之後就離家等語在卷可按
        ，堪認被告於96年3月間離家，係因兩造發生爭執，並
        於被告倒車外出時，發生原告被壓傷之事，被告不願再
        發生類似事件，始未與原告同住，期間雙方無法為良性
        溝通，並曾談及被告還錢、離婚之事，是以，兩造分居
        迄今，係因感情失和，尚難認被告係惡意遺棄原告。至
        於原告主張被告離家在外期間，均與一特定女子同居生
        活云云，已為被告所否認，原告既未另舉證以實其說，
        則其此部分之主張尚難憑採。
     2、又被告辯稱其離家期間，有支付子女之註冊費1、2次，
        被告之父親亦每月給原告5、6千元，被告有錢時則交給
        被告父親等語，既為原告所不否認，並自承被告父親每
        月給原告5、6千元，已1年多，且原告係擔任安親班司
        機，月入約12000元等語在卷可按，堪認兩造因前開事
        件失和分居期間，原告仍有工作收入，且其亦非無工作
        能力之人，自難認其有不能維持生活之情事。
     3、是以，原告僅依民法第1052條第1項第5款訴請離婚，為
        無理由，應予駁回，其併聲請酌定兩造子女之監護權人
        及扶養費部分，已無審酌之必要。又原告前開離婚之訴
        既經駁回，則其依民法第1056條請求因判決離婚之精神
        慰撫金部分，亦無理由，其假執行之聲請已失所附麗，
        應併駁回之。
四、訴訟費用負擔之依據：民事訴訟法第78條。
中    華    民    國    98    年    12    月    23    日
                  家事法庭法  官  林育幟
以上為正本係照原本作成
如對本判決上訴，須於收受判決正本後20日內提出上訴狀。
中    華    民    國    98    年    12    月    23    日
                          書記官  陳世明


司法院資訊處製作；財團法人民間司法改革基金會備份。
